【裁判字號】    99,訴緝,296
【裁判日期】    991230
【裁判案由】    毒品危害防制條例
【裁判全文】
臺灣板橋地方法院刑事判決            99年度訴緝字第296 號
公  訴  人  臺灣板橋地方法院檢察署檢察官
被      告  許玉珊
上列被告因違反毒品危害防制條例案件，由檢察官提起公訴（98
年度毒偵字第6916號、98年度毒偵緝字第525 號、第526 號），
經本院合議庭裁定由受命法官獨任進行簡式審判程序，判決如下
：
    主  文
許玉珊犯如附表一所示之罪，各處如附表一所示之刑，應執行有
期徒刑貳年柒月，扣案海洛因貳包之包裝袋貳個，均沒收，其內
之海洛因（驗餘淨重共零點肆伍肆公克）沒收銷燬，注射針筒玖
支，均沒收，扣案甲基安非他命包之包裝袋個，均沒收，其
內之甲基安非他命（驗餘淨重共零點伍捌陸捌公克）沒收銷燬，
吸食器壹個，沒收。
    事  實
一、許玉珊曾因施用毒品案件，於民國（下同）89年8 月29日，
    經臺灣士林地方法院以89年度毒聲字第1480號裁定送觀察、
    勒戒後，認無繼續施用毒品之傾向，於89年11月16日執行完
    畢釋放，並經臺灣士林地方法院檢察署檢察官以89年度毒偵
    字第1507號為不起訴處分確定；又因施用毒品案件，於90年
    10月26日，經本院以90年度毒聲字第4268號裁定送勒戒處所
    觀察、勒戒後，認有繼續施用毒品之傾向，於90年11月20日
    ，經本院以90年度毒聲字第4522號裁定令入戒治處所施以強
    制戒治，於91年5 月14日停止強制戒治出所，所餘期間交付
    保護管束，嗣於91年11月19日保護管束期滿未經撤銷，視為
    強制戒治執行完畢，且就該一施用毒品犯行，另於91年1 月
    7 日，經本院以90年度訴字第2090號刑事判決判處有期徒刑
    8 月、4 月，應執行有期徒刑10月，91年2 月4 日判決確定
    ，刑期起算日期為92年2 月27日，指揮書執行完畢日期為92
    年12月26日，於92年12月14日縮刑期滿執行完畢；又因偽造
    有價證券案件，於92年6 月26日，經臺灣士林地方法院以92
    年度訴緝字第4 號刑事判決判處有期徒刑2 年，92年12月18
    日判決確定，刑期起算日期為93年5 月14日，指揮書原載執
    行完畢日期為95年4 月7 日，於94年11月17日縮短刑期假釋
    出監，所餘刑期並交付保護管束，於95年2 月26日假釋期滿
    未經撤銷，其未執行之刑，以已執行完畢論（致使本案犯行
    構成累犯）。詎許玉珊仍不知悔改，分別於如附表二所示之
    時、地施用第一級毒品海洛因、第二級毒品甲基安非他命（
    查獲原因及扣案物均亦詳如附表二所示）。
二、案經臺灣板橋地方法院檢察署觀護人室簽分及（改制前）臺
    北縣政府警察局海山分局移送臺灣板橋地方法院檢察署檢察
    官偵查起訴。
    理  由
一、按依刑事訴訟法第284 條之1 之規定，除簡式審判程序、簡
    易程序及第376 條第1 款、第2 款所列之罪之案件外，第一
    審應行合議審判，復依同法第273 條之1 第1 項之規定，除
    被告所犯為死刑、無期徒刑、最輕本刑為三年以上有期徒刑
    之罪或高等法院管轄第一審案件者外，於第一次審判期日前
    之準備程序進行中，被告先就被訴事實為有罪之陳述時，審
    判長得告知被告簡式審判程序之旨，並聽取當事人、代理人
    、辯護人及輔佐人之意見後，裁定進行簡式審判程序。查被
    告許玉珊所犯係死刑、無期徒刑、最輕本刑為三年以上有期
    徒刑以外之罪，其於準備程序中就被訴事實為有罪之陳述，
    經法官告知簡式審判程序之旨，並聽取公訴人、被告之意見
    後，業經本院合議庭依上開規定裁定由受命法官獨任進行簡
    式審判程序，合先敘明。
二、訊據被告許玉珊坦承前揭犯罪事實，又被告於前開時、地經
    臺灣板橋地方法院檢察署觀護人室及臺北縣政府警察局海山
    分局採集之尿液檢體經檢驗，結果呈安非他命類、鴉片類陽
    性反應（詳如附表二所示），臺灣板橋地方法院檢察署受保
    護管束人（被告）尿液檢體監管紀錄表2 紙、台灣檢驗科技
    股份有限公司於98年3 月18日、98年4 月3 日出具之濫用藥
    物檢驗報告、台灣檢驗科技股份有限公司於98年10月1 日出
    具之濫用藥物檢驗報告及臺北縣政府警察局海山分局毒品案
    件尿液檢體編號及代碼對照表各1 紙（見臺灣板橋地方法院
    檢察署98年度毒偵字第2493號卷第2 頁、第3 頁、臺灣板橋
    地方法院檢察署98年度毒偵字第2923號卷第2 頁、第3 頁及
    臺灣板橋地方法院檢察署98年度毒偵字第6916號卷第65頁、
    第66頁）附卷足憑，且有扣案海洛因2 包〈原淨重共0.456
    公克，驗餘淨重共0.454 公克〉（鑑驗結果見臺灣板橋地方
    法院檢察署98年度毒偵字第6916號卷第71頁之交通部民用航
    空局航空醫務中心毒品鑑定書〈98年10月13日航藥鑑字第09
    85190 號〉）、甲基安非他命3 包〈原淨重共0.587 公克，
    驗餘淨重共0.5868公克〉（鑑驗結果見臺灣板橋地方法院檢
    察署98年度毒偵字第6916號卷第73頁之交通部民用航空局航
    空醫務中心毒品鑑定書〈98年10月13日航藥鑑字第0985192
    號〉）及注射針筒9 支、吸食器1 個足資佐證，堪認被告前
    開施用第一級毒品海洛因、第二級毒品甲基安非他命之自白
    與事實相符。查被告曾因施用毒品案件，於89年8 月29日，
    經臺灣士林地方法院以89年度毒聲字第1480號裁定送觀察、
    勒戒後，認無繼續施用毒品之傾向，於89年11月16日執行完
    畢釋放，並經臺灣士林地方法院檢察署檢察官以89年度毒偵
    字第1507號為不起訴處分確定；又因施用毒品案件，於90年
    10月26日，經本院以90年度毒聲字第4268號裁定送勒戒處所
    觀察、勒戒後，認有繼續施用毒品之傾向，於90年11月14日
    ，經本院以90年度毒聲字第4522號裁定令入戒治處所施以強
    制戒治，於91年5 月14日停止強制戒治出所，所餘期間交付
    保護管束，嗣於91年11月19日保護管束期滿未經撤銷，視為
    強制戒治執行完畢，且就該一施用毒品犯行，另於91年1 月
    7 日，經本院以90年度訴字第2090號刑事判決判處有期徒刑
    8 月、4 月，應執行有期徒刑10月，91年2 月4 日判決確定
    ，刑期起算日期為92年2 月27日，指揮書執行完畢日期為92
    年12月26日，於92年12月14日縮刑期滿執行完畢，此有臺灣
    高等法院被告前案紀錄表1 份附卷足憑，而依92年7 月9 日
    新修正之毒品危害防制條例刪除二犯及三犯之規定，一改修
    法前繁雜之處遇程序，僅將施用毒品者簡化區分為初犯、再
    犯，並認施用毒品者係屬病患性犯人，以觀察、勒戒戒除其
    身癮，並以強制戒治去除其心癮。經觀察、勒戒或強制戒治
    執行完畢釋放後，若係5 年後再犯該條例第10條施用毒品罪
    者，與同條例第20條第1 項、第2 項關於「初犯」之處理方
    式相同，檢察官應先聲請法院裁定令被告入勒戒處所觀察、
    勒戒，並視有無繼續施用毒品傾向，決定應予釋放、為不起
    訴之處分，或應聲請法院裁定令入勒戒處所強制戒治；若係
    5 年內「再犯」同條例第10條施用毒品罪者，依同條例第23
    條第2 項規定，檢察官則應依法追訴。觀諸該條例第20條第
    3 項之修正理由：「觀察、勒戒或強制戒治5 年後再犯者，
    顯見前所實施之觀察、勒戒或強制戒治已足以遮斷其施用毒
    品之癮，為期自新及協助其戒除毒癮，對此5 年後再犯者，
    爰明定仍適用初犯之規定，先經觀察、勒戒、強制戒治之程
    序」及同條例第23條第2 項之修正理由：「為配合簡化施用
    毒品犯之刑事處遇程序，並鑑於經觀察、勒戒或強制戒治執
    行完畢釋放後5 年內再犯者，其再犯率甚高，原據以實施之
    觀察、勒戒及強制戒治既已無法收其實效，自應施以刑事處
    遇」，顯然如施用毒品者係前經觀察、勒戒或強制戒治等治
    療程序執行完畢5 年後，始再施用毒品之「初犯」，因前所
    執行之觀察、勒戒或強制戒治已足收戒除毒癮之效，自應重
    新執行觀察、勒戒或強制戒治等治療程序，並於治療程序執
    行完畢後，由檢察官為不起訴處分，毋庸對之追訴處罰；反
    之，在「再犯」之情形，因其先前所為治療程序顯未能收戒
    斷毒癮之效，且考量施用毒品者之再犯率偏高，乃簡化其刑
    事處遇程序，而逕予追訴處罰，不再施以治療程序。參酌上
    開立法理由，修正毒品危害防制條例就施用毒品者，祇於「
    初犯」及「5 年後再犯」二種情形，有其追訴條件之限制，
    即須於初犯經觀察、勒戒或強制戒治釋放後，5 年內均無施
    用毒品之行為，始能認其前所實施之觀察、勒戒或強制戒治
    已足遮斷毒癮，而得於5 年後再犯時，再予適用初犯之規定
    ，重行觀察、勒戒等程序。倘5 年內已經再犯，被依法追訴
    處罰，縱其第三次（或第三次以上）施用毒品之時間在初犯
    釋放5 年以後，即與「5 年後再犯」之情形有別，且因已於
    「5 年內再犯」，顯見其再犯率甚高，原實施觀察、勒戒或
    強制戒治，已無法收其實效，而無5 年戒斷期之存在，自無
    再經觀察、勒戒及強制戒治之必要，應由檢察官逕行起訴，
    始符新法修正之本旨（參照最高法院95年度台非字第59號、
    第65號判決、最高法院95年度第7 次刑事庭會議決議、97年
    度第5 次刑事庭會議決議、最高法院97年度台上字第6462號
    、97年度台非字第527 號、第506 號、第484 號、第478 號
    、第423 號、第405 號刑事判決），是被告前因施用毒品案
    件，於觀察、勒戒執行完畢釋放後，於5 年內因施用毒品，
    嗣經觀察、勒戒、強制戒治及判決處刑確定業如前述，揆諸
    上開說明，被告本件施用毒品之行為，自與毒品危害防制條
    例第20條第3 項所規定「5 年後再犯」之情形不合，檢察官
    就之提起公訴，自屬有據。
三、從而，本案事證已臻明確，被告犯行洵堪認定，自應依法論
    科。
四、核被告許玉珊所為，係犯如附表一所示之罪。被告施用前、
    後持有第一級毒品海洛因、第二級毒品甲基安非他命之低度
    行為各為其施用之高度行為所吸收而不另論罪。查被告曾因
    偽造有價證券案件，於92年6 月26日，經臺灣士林地方法院
    以92年度訴緝字第4 號刑事判決判處有期徒刑2 年，92年12
    月18日判決確定，刑期起算日期為93年5 月14日，指揮書原
    載執行完畢日期為95年4 月7 日，於94年11月17日縮短刑期
    假釋出監，所餘刑期並交付保護管束，於95年2 月26日因假
    釋期滿未經撤銷，其未執行之刑，以已執行完畢論，此有臺
    灣高等法院被告前案紀錄表1 份在卷可稽，其受徒刑之執行
    完畢後，5 年以內故意再犯有期徒刑以上本案之罪，應依刑
    法第47條第1 項之規定均論以累犯，並依法加重其刑。被告
    所犯上開各罪，犯意各別，時間並非緊接，觸犯構成要件相
    異之罪名，自應分論併罰。爰審酌被告施用毒品，足以戕害
    其身心，滋生其他犯罪，惡化治安，嚴重損及公益，且被告
    曾因施用毒品案件，業經觀察、勒戒、強制戒治及有期徒刑
    執行完畢，仍未戒斷其施用毒品之惡習，竟再為本件施用毒
    品犯行，顯見其不思悔改，惟考量施用毒品行為於本質上係
    屬自我戕害行為，反社會性之程度應屬較低及其犯罪後坦承
    犯行，態度尚佳等一切情狀，各量處如主文所示之刑，並定
    其應執行之刑，以資懲儆。
五、扣案之海洛因（驗餘淨重共0.454 公克）、甲基安非他命（
    驗餘淨重共0.5868公克），係本案查獲之毒品，不問屬於犯
    人與否，應依毒品危害防制條例第18條第1 項前段之規定，
    均宣告沒收銷燬；又包裝上開海洛因、甲基安非他命之包裝
    袋共5 個，足認係用於包裹毒品，防其裸露、潮濕，便於攜
    帶施用，另注射針筒9 支、吸食器1 個亦足認分係供施用毒
    品所用及犯罪預備之物，且均係被告所有，業據其供明無訛
    ，爰依刑法第38條第1 項第2 款之規定宣告沒收。
據上論斷，依刑事訴訟法第273 條之1 第1 項、第299 條第1 項
前段，毒品危害防制條例第10條第1 項、第2 項、第23條第2 項
、第18條第1 項前段，刑法第11條前段、第47條第1 項、第51條
第5 款、第38條第1 項第2 款，判決如主文。
本案經檢察官陳怡親到庭執行職務。
中    華    民    國    99    年    12    月    30    日
                  刑事第八庭  法  官  陳鴻清
以上正本證明與原本無異。
如不服本判決，應於判決送達後10日內敘明上訴理由，向本院提
出上訴狀 (應附繕本) ，上訴於臺灣高等法院。其未敘述上訴理
由者，應於上訴期間屆滿後20日內向本院補提理由書「切勿逕送
上級法院」。
                              書記官  黃頌棻
中    華    民    國    99    年    12    月    30    日
附錄本案論罪科刑法條全文：
毒品危害防制條例第10條：
施用第一級毒品者，處六月以上五年以下有期徒刑。
施用第二級毒品者，處三年以下有期徒刑。
附表一：
┌──┬─────────────┬────────┬───────┐
│編號│所犯罪名及宣告刑          │論罪法條        │犯罪事實      │
├──┼─────────────┼────────┼───────┤
│ 一 │施用第二級毒品，累犯，處有│毒品危害防制條例│即附表二編號一│
│    │期徒刑陸月。              │第10條第2 項    │所示          │
├──┼─────────────┼────────┼───────┤
│ 二 │施用第一級毒品，累犯，處有│毒品危害防制條例│即附表二編號二│
│    │期徒刑拾月。              │第10條第1 項    │所示          │
├──┼─────────────┼────────┼───────┤
│ 三 │施用第二級毒品，累犯，處有│毒品危害防制條例│即附表二編號三│
│    │期徒刑陸月。              │第10條第2 項    │所示          │
├──┼─────────────┼────────┼───────┤
│ 四 │施用第一級毒品，累犯，處有│毒品危害防制條例│即附表二編號四│
│    │期徒刑拾月。扣案海洛因貳包│第10條第1 項    │所示          │
│    │之包裝袋貳個，均沒收，其內│                │              │
│    │之海洛因（驗餘淨重共零點肆│                │              │
│    │伍肆公克）沒收銷燬，注射針│                │              │
│    │筒玖支，均沒收。          │                │              │
├──┼─────────────┼────────┼───────┤
│ 五 │施用第二級毒品，累犯，處有│毒品危害防制條例│即附表二編號五│
│    │期徒刑陸月。扣案甲基安非他│第10條第2 項    │所示          │
│    │命包之包裝袋個，均沒收│                │              │
│    │，其內之甲基安非他命（驗餘│                │              │
│    │淨重共零點伍捌陸捌公克）沒│                │              │
│    │收銷燬，吸食器壹個，沒收。│                │              │
└──┴─────────────┴────────┴───────┘
附表二：
┌──┬─────┬───────┬──────────┬────────┐
│編號│施用之毒品│尿液檢驗結果  │採集尿液之機關（時間│扣案物          │
│    │種類、時間│              │）或查獲時間、地點  │                │
│    │、地點、方│              │                    │                │
│    │式        │              │                    │                │
├──┼─────┼───────┼──────────┼────────┤
│ 一 │98年3 月5 │甲基安非他命陽│臺灣板橋地方法院檢察│無              │
│    │日10時43分│性反應        │署觀護人室（98年3 月│                │
│    │回溯96小時│              │5 日10時43分）      │                │
│    │內某時點，│              │                    │                │
│    │在（改制前│              │                    │                │
│    │）臺北縣五│              │                    │                │
│    │股鄉○○路│              │                    │                │
│    │32 號10 樓│              │                    │                │
│    │，以自製吸│              │                    │                │
│    │食器施用甲│              │                    │                │
│    │基安非他命│              │                    │                │
│    │1 次。    │              │                    │                │
├──┼─────┼───────┼──────────┼────────┤
│二  │98年3 月19│嗎啡、甲基安非│臺灣板橋地方法院檢察│無              │
│    │日11時43分│他命陽性反應  │署觀護人室（98年3 月│                │
│    │回溯26小時│              │19日11時43分）      │                │
│    │內某時點，│              │                    │                │
│    │在臺北縣五│              │                    │                │
│    │股鄉○○路│              │                    │                │
│    │32號10樓，│              │                    │                │
│    │以針筒注射│              │                    │                │
│    │之方式施用│              │                    │                │
│    │海洛因1 次│              │                    │                │
│    │。        │              │                    │                │
├──┼─────┤              │                    │                │
│ 三 │98年3 月19│              │                    │                │
│    │日11時43分│              │                    │                │
│    │回溯96小時│              │                    │                │
│    │內某時點，│              │                    │                │
│    │在臺北縣五│              │                    │                │
│    │股鄉○○路│              │                    │                │
│    │32號10樓，│              │                    │                │
│    │以自製吸食│              │                    │                │
│    │器施用甲基│              │                    │                │
│    │安非他命1 │              │                    │                │
│    │次。      │              │                    │                │
│    │          │              │                    │                │
├──┼─────┼───────┼──────────┼────────┤
│ 四 │98年9 月16│鴉片類、安非他│臺北縣政府警察局海山│被告所有之海洛因│
│    │日上午某時│命類陽性反應  │分局（98年9 月17日8 │貳包（原淨重共零│
│    │，在臺北縣│              │時許），於98年9 月16│點肆伍陸公克，驗│
│    │三重市仁政│              │日20時許，在臺北縣三│餘淨重共零點肆伍│
│    │街197 號4 │              │重市○○街197 號4 樓│肆公克）、甲基安│
│    │樓405 室，│              │405 號室查獲        │非他命包（原淨│
│    │以針筒注射│              │                    │重共零點伍捌柒公│
│    │之方式施用│              │                    │克，驗餘淨重共零│
│    │海洛因1 次│              │                    │點伍捌陸捌公克）│
│    │。        │              │                    │、注射針筒玖支、│
├──┼─────┤              │                    │吸食器壹個。    │
│ 五 │98年9 月16│              │                    │                │
│    │日上午某時│              │                    │                │
│    │在臺北縣三│              │                    │                │
│    │重市○○街│              │                    │                │
│    │197 號4 樓│              │                    │                │
│    │405 室，以│              │                    │                │
│    │自製吸食器│              │                    │                │
│    │施用甲基安│              │                    │                │
│    │非他命1 次│              │                    │                │
│    │。        │              │                    │                │
└──┴─────┴───────┴──────────┴────────┘

司法院資訊處製作；財團法人民間司法改革基金會備份。
